【裁判字號】    88,上易,1748
【裁判日期】    890428
【裁判案由】    毀損
【裁判全文】
臺灣高等法院高雄分院刑事判決          八十八年度上易字第一七四八號
    上訴人
    即被告  乙○○
    選任辯護人  鄭國安律師
                吳麗珠
                陳炳彰
右上訴人因毀損案件，不服臺灣高雄地方法院八十八年度易字第二二二九號中華民國
八十八年七月三十日第一審判決（起訴案號：臺灣高雄地方法院檢察署八十八年度偵
字第六六０三號），提起上訴，本院判決如左：
      主      文
上訴駁回。
      事實及理由
一、本案經本院審理結果，認原審判決之認事用法及量刑均無不當，應予維持，並引
    用原審判決書記載之事實、證據及理由。
二、上訴人即被告乙○○上訴意旨雖又辯稱：伊並未毀損告訴人邱水星（改名甲○○
    ）所有貨車的玻璃，當日晚上七、八時，伊前往施正壽住處泡茶打麻將，並翌日
    凌晨二時許，結束牌局後即返家云云。
三、惟查：
  (一)被告毀損告訴人所有貨車上擋風玻璃及窗玻璃之事證，原審判決已敘述理由綦詳
    。被告所辯當日晚上在施正壽家泡茶打麻將之說不可採，亦為原審判決所敘明。
    被告任意否認毀損犯行，尚非可採。
  (二)八十八年二月九日晚上，告訴人與其妻邱馮桂蘭（現已離婚）吵架，邱馮桂蘭打
    電話向被告投訴，被告即打電話指責告訴人不可以大男人欺侮女人，嗣告訴人即
    打電話報警等情，為證人邱馮桂蘭所證實，亦為被告所供承。據告訴人指稱被告
    係在其所住大樓之樓下打電話對之指責，並要其下樓單排，伊即打電話報警，且
    在十二樓窗口注視被告之行動，有目睹被告持鐵條打破伊貨車之玻璃等語。告訴
    人係因見被告在其住處樓下，要伊下樓單挑，始行委託其友人陳梅花打電話報案
    ，果如被告未在其住處樓下叫囂，告訴人應無於深夜（八十八年二月十日凌晨零
    時許）委託其友人打電話報案之理。是被告於八十八年二月九日深夜，確有為邱
    馮桂蘭（與被告涉犯妨害家庭，經判處罪刑在案）之事，至告訴人住處樓下打電
    話與告訴人，應無可疑。
  (三)從告訴人之十二樓住處窗戶，可目睹告訴人停車之停車場前半段之狀況，經本院
    履勘現場，製有勘驗筆錄可稽，並有現場照片可資憑按。被告毀損時雖在深夜，
    但停車場之斜對面路邊，裝有路燈，且被告原係告訴人僱用之司機，彼此熟悉，
    是告訴人不難以路燈之照明，認出被告之體形，況被告係在告訴人住處大樓之樓
    下叫囂，告訴人應無誤認之可能。告訴人曾舉證人鄧錦龍目睹被告毀損事實，鄧
    錦龍於本院調查中，雖證稱：「不知被告有毀損告訴人之車之玻璃，告訴人有打
    電話給伊，說其貨車擋風玻璃被打破，叫伊過去看看，伊有陪告人去覺民派出
    所報案，伊未進去，好像未接受他的報案，警方要他拍照」等語。惟就鄧錦龍所
    證，是以認定告訴人之貨車玻璃，於當日深夜確有被毀損無疑。
  (四)告訴人於被告在住處樓下叫囂時，由其友人陳梅花報案，為陳梅花具結證實。據
    陳梅花所證，係向高雄市政府警察局總機及覺民派出所電話報案，而高雄市政府
    警察局及覺民派出所並無報案紀錄，固有（八九）高市警信字第０一０一八號及
    高市警三（貳）分行字第０六四二號函附卷可稽。證人即覺民派出所員警黃政裕
    、葉清泉、賴財源、何忠洲亦分別證稱「未接到報案」、「工作紀錄沒有記載」
    、「沒有印象」、「不能確定有無報案」等語。然告訴人確曾與鄧錦龍前往覺民
    派出所報案，警方未接受報案，僅要告訴人拍照（據告訴人指稱警員要其直接向
    檢察署告訴），已如上述，是警方之查無告訴人之報案紀錄，並不能表示告訴人
    未向警方報案。
  (五)證人邱邱馮桂蘭於本院調查中，雖證稱：當晚告訴人與之爭吵，係在不臨馬路之
    房間內，告訴人並未到臨馬路之客廳之云云。惟告訴人之與其妻吵，係因其妻與
    被告有染引起，參以有關事證，邱馮桂蘭之此部分證言，無非迴護被告之詞，不
    足採信。
四、綜上所述，被告毀損犯行明確，上訴意旨執前詞否認犯罪，指摘原判決不當，為
    無理由，應予駁回。
據上論結，應依刑事訴訟法第三百六十八條、第三百七十三條，判決如主文。
本案經檢察官張其主到庭執行職務。
中    華    民    國        八十九      年      四      月    二十八    日
                              臺灣高等法院高雄分院刑事第五庭
                                  審判長法官  吳水木
                                        法官  陳朱貴
                                        法官  洪慶鐘
右正本證明與原本無異。
不得上訴。
                                      書記官  陳金卿
中    華    民    國        八十九      年      五      月      一      日
                                                                      Ｈ
附件
臺灣高雄地方法院刑事判決                        八十八年度易字第二二二九號
    公  訴  人  臺灣高雄地方法院檢察署檢察官
    被      告  乙○○  男三十九歲（民國○○○年○月○○日生）
                        身分證統一編號：Ｓ一二一九二七九二號
                        住高雄縣鳳山市○○路○段六六巷一弄十九號
    選任辯護人  張蓉成  律師
右列被告因毀棄損壞案件，經檢察官提起公訴（八十八年偵字第六六０三號），本院
判決如左：
    主      文
乙○○損壞他人大貨車之前擋風玻璃及駕駛座旁玻璃，足以生損害於他人，處有期徒
刑玖月。
    事      實
一、乙○○曾於民國八十三年四月一日，因業務過失致死案件，經本院判處有期徒刑
    八月，緩刑三年確定；復於八十八年七月九日，因妨害家庭案件，經本院判處有
    期徒刑五月。緣乙○○因邱水星報警查獲其與邱某之妻邱馮桂蘭妨害家庭案件，
    而心生不悅，復於八十八年二月九日晚上某時，聽聞邱馮桂蘭告以邱某曾因上揭
    情事，出手毆打邱女，內心益生不滿，乃先以電話警告邱某，不可以大男人而欺
    侮邱女，隨後，前往高雄市○○區○○街一０八號樓下（邱水星住居於該處十二
    樓），欲找邱某談判，邱某因恐生意外，遂打電話報警，事為邱女所悉，即以電
    話通知正在樓下的乙○○快速離去。詎乙○○猶心有未甘，竟基於毀棄損壞他人
    物品之犯意，於翌日凌晨零時十分許，轉往同街四十七號旁空地，見邱某所有（
    靠行於旗上交通股份有限公司）牌照號碼ＸＬ─一七八號大貨車一輛停放於該處
    ，即隨地持鐵棒或鐵管類物品，朝上開車輛前擋風玻璃及駕駛座旁玻璃擊打，使
    之破裂，足生損害於邱水星。
二、案經邱水星訴請台灣高雄地方法院檢察署檢察官偵查起訴。
    理      由
一、訊據被告乙○○矢口否認有何毀棄損害上開車輛玻璃之犯行，辯稱：伊於八十八
    年二九日晚上七、八時許，前往友人施正壽住處喝茶，適因施某二位友人同在該
    處，施某即邀彼等玩麻將，玩到翌日即八十八年二月十日凌晨二時許，結束牌局
    後，才離開返家，伊並未損壞告訴人邱水星所有大貨車之玻璃云云。被告所辯上
    揭情詞，固據證人施正壽到庭作證，以為附和。惟查：
（一）被告如何於右揭時、地，因告訴人報警查獲伊與告訴人之妻邱馮桂蘭通姦事實
      ，並聽聞邱女告以告訴人曾因上揭通姦情事，出手毆打邱女，乃先以電話警告
      伊，不可以大男人欺侮邱女，隨後，前往告訴人居住之大慶街一０八號十二樓
      樓下，欲找告訴人談判，告訴人因恐生意外，故打電話報警，事為邱女所悉，
      遂以電話通知正在樓下的被告快速離去。被告因心有未甘，即於翌日凌晨零時
      十分許，轉往同街四十七號旁空地，持鐵棒或鐵管類物品擊打告訴人所有上揭
      大貨車前擋風玻璃及駕駛座旁玻璃，使之破裂等情，迭據告訴人於偵、審中指
      述綦詳。參以證人邱馮桂蘭於本院審理中到庭證述：「（八十八年二月十日凌
      晨零時十分許，在高雄市○○區○○街四十七號，與告訴人發生口角？）是在
      大慶街一０八號十二樓之樓下發生口角」、「告訴人逼我承認與被告發生通姦
      關係．．」、「（當時有打電話給被告？）有，我打電話給被告是希望他不要
      回來拿車內之東西，告訴人說被告有打電話給他說一個大男人不要打我，告訴
      人打我這事，我有打電話予被告」、「．．告訴人車子被別人打破是十二點過
      後．．」等語（見本院八十八年六月二十五日訊問筆錄）。已徵告訴人指述：
      右揭時、地，遭他人故意打破車窗玻璃乙節，係屬實情。又依邱女證述，顯見
      當時邱女與告訴人曾於大慶街一０八號發生口角，邱女並將告訴人曾毆打伊之
 事告訴被告，且被告亦曾打電話予告訴人，要告訴人不可以大男人欺侮邱女，
      等語，亦徵右揭時、地，邱女與伊發生口角後，邱女並因而將告訴人毆打伊之
      事，以電話告知被告。被告即打電話給告訴人，要告訴人不可以一個大男人，
      欺侮邱女無訛。再參酌邱女證述：「（當天告訴人有打電話報警？）有」（同
      本院前述筆錄）等語；暨前揭：伊打電話給被告，是希望被告不要回來拿車內
      東西等詞相互以觀，足見當時告訴人確實打電話報警，而邱女亦曾打電話，希
      望被告不要回來拿車內東西，益徵告訴人指述情節，並非虛妄，而堪可採信。
      此外，本院詢問邱女，關於案發當時，被告究竟在何處？邱女或答稱：「我不
      知道，他只說在外面」；或答稱：「．．他在何處我不知道」，是邱女所證，
      若果屬實，則按之事理推斷，邱女應不知悉被告彼時人在何處。乃本院續詢以
      被告案發當時，是否曾前往大慶街，並且就在大慶街一０八號樓下時？竟能肯
      定表示：「沒有，他未去那裏」、「沒有，他未在那裏．．」等語，顯見邱女
      迥護被告之情，溢於言表，致聽聞本院詢以：被告當時曾前往案發地點，並在
      案發地點逗留乙節，而因被告案發時，若果在場，事關告訴人指述情節屬實與
      否！故而不假思索，脫口而出明確表示：被告當時未去該大慶街，亦未在大慶
      街，因而與其前揭證述相互矛盾。是邱女上開證述，非惟難資為被告有利之認
      定，反足以證明案發當時，被告確實在該大慶街一０八號及四十七號現場，益
      徵告訴人指述情節屬實。
（二）被告於審理中，辯稱：案發當時，伊人正在友人施正壽住處，與施某及二位不
      詳姓名之人打麻將牌云云，固舉證人施正壽到庭證述，以為附和。惟本件告訴
      人係於八十八年三月四日向台灣高雄地方法院檢察署提出被告毀棄損壞刑事告
      訴，俟檢察官先後於同年三月十六日、三月二十四日及三月三十一日傳喚被告
      到庭應訊，有告訴狀及偵查筆錄在卷可稽，堪可認定。而依告訴人告訴意旨，
      係指被告於八十八年二月十日凌晨零時十分許，以鐵棒或鐵管類物品，打破其
      所有車窗玻璃等情。則依告訴意旨所述時間，距離告訴人告訴日期僅二十餘日
      ，衡情！彼時被告記憶深刻，應堪認定。若果被告確有上開案發時，不在現場
      之堅強證人可資佐證，以其偵查中，經檢察官傳喚三次之情觀之，對於上開不
      在場證明之重要證人，自必聲請傳喚，縱使一時無法傳喚，衡之事理！被告亦
      應提及此一重要事證，以資將來傳喚，乃被告非惟從未於偵查中，提及上開不
      在場證據，即連可供證明其不在場之重要證人施正壽，亦未曾提及，從而，被
      告於審理中，突然提及證人施正壽可資證明其於案發當時，係在施某住處打麻
      將牌，並不在案發現場云云，即屬可疑！猶有甚者，被告於本院八十八年五月
      二十八日第一次傳喚時，到庭應訊，亦未提及證人施正壽之事，遲至八十八年
      六月二十五日第二次庭訊，始提出不在場證人施正壽，要求傳訊，已徵被告有
      事前串通證人施正壽到庭作證之嫌，則施某於審理中到庭具結後，並為上開證
      述，自難遽採為被告有利認定。又施正壽固於審理中到庭證述：告訴人遭他人
      打破車窗玻璃前一天晚上八、九點許，被告確實前往其住處打麻將牌，直至翌
      日凌晨一、二點，結束牌局後，始行離去，打牌期間，被告僅接到約三、四通
      電話，並到牌局旁續聽電話，且未離開伊住處云云，而與被告所辯情詞相附和
      。惟按告訴人車輛玻璃遭被告故意打破毀損乙節，業如上述，已見證人所為上
      開證述，係事前與被告串通不實之證詞。再被告與施正壽經本院隔離訊問結果
      ，其中關於何時前往打牌？與何人打牌？麻將一底多少錢？一台多少錢等情，
      固為相同之供述。然本院訊以關於被告接聽他人打來之電話，究竟係在何處接
      聽？施正壽證稱：「．．被告有接三、四通電話，他去旁邊聽，我不知內容．
      ．」等語；被告則供稱：「．．邱馮桂蘭打給我二、三通電話，我一邊打牌，
      一邊接電話」等詞，核與證人施某證述相互齟齬？又參酌被告於八十八年六月
      二十五日聲請傳喚證人施正壽到庭作證之陳述狀，自承：「．．被告與證人施
      正壽及其所帶二位不詳姓名人打牌，而於同日上午六時許，始回家休息．．」
      （見該審理卷附被告陳述狀）等情，核與證人施某及被告前開證、供：被告打
      牌直至翌日凌晨一、二點，結束牌局後，始行返家等詞相左，亦見被告及證人
      事前串證後，證人到庭並為不實之證述甚明。末者，該與被告及證人共同打麻
      將牌之二人，係先於被告到達施某住處，並在該處泡茶，嗣因被告到達，始透
      過施某建議，而四人一起打麻將牌等情，亦據施某於審理中證述綦詳，則依施
      某所證情節，該二人必然與施某極為認識，且與被告不陌生，始可能共同打麻
      將牌，是故施某及被告知悉該二人真正姓名及住居所，屬情理內之推斷，洵堪
      認定。乃施某到庭證述：當時與伊及被告共同打麻將牌者，尚有二人，綽號分
      別是「清池」及「萬仔」云云，核固與被告稍後所為供述相符。惟本院進而訊
      問證人及被告，關於綽號「清池」及「萬仔」之真正姓名及住所乙節。施某及
      被告竟分別證、供述，不知該二人之真正姓名及住所等語，益徵被告與證人施
      某事前串證，始以綽號「清池」、「萬仔」參與共同打麻將牌，資為搪塞。
（三）此外，復有告訴人車輛受損照片四幀附於偵卷可稽。而按照片顯示，告訴人所
      有車輛車前擋風玻璃遭被告打擊後，呈現放射狀裂開，玻璃碎片，尚未掉落，
      較清晰可見之打擊點有二處，其中右下方一處打擊點，其中心點小而集中，顯
      見係遭被告持打擊點小而堅硬之物品敲擊。再參酌車輛遭打擊之前擋風玻璃高
      度甚高，遠超過被告身高甚多，顯見被告持以敲擊車窗玻璃之擊點小而堅硬物
      品，係呈長條型，始足以讓被告持以打擊遠超過其身高之車窗玻璃灼然可見。
      綜上所述，被告持鐵棒或鐵管類物品，敲擊毀損上開車輛前擋風玻璃及駕駛座
      旁玻璃事證明確，且被告所為，自足以生損害於告訴人，犯行洵堪認定。
二、核被告所為，係犯刑法第三百五十四條之毀棄損壞罪。爰審酌被告有如事實欄之
    犯罪前科紀錄，素行不佳，因告訴人報警查獲被告與告訴人之妻通姦行為暨告訴
    人與妻爭吵、毆打之事，即恣意持鐵棒或鐵管類物品，將告訴人所有車輛前擋風
    玻璃及駕駛座玻璃，予以打破毀損，行為足以影響社會不良風氣，且對於告訴人
    造成財物上損失，所生損害不小，犯後非但飾詞否認犯行，毫無悔意，竟為達脫
    卸罪責目的，唆使證人到庭作偽證，企圖影響法庭審判結果，態度惡劣，惡性重
    大，惟念其損壞車輛範圍，僅及於車窗玻璃，所生財物上實質損害非鉅等一切情
    狀，量處如主文所示之刑。至鐵棒或鐵管類物品，雖供本件犯罪用，惟被告否認
    為其所有，既非違禁物，亦未扣案，爰不予宣告沒收。
三、另證人施正壽於本院審理時，明知被告案發時，並未在其住處打麻將牌，仍到庭
    具結後，虛偽證稱：被告於案發時（證人雖將打麻將牌日期證述為八十八年二月
    十日晚上八、九點至翌日凌晨一、二點，致與起訴書所指之毀損日期係八十八年
    二月十日凌零時十分許，有些微出入，然證人始終證述，被告與證人等打麻將牌
    之日期，即係起訴書所載日期，顯見證人到庭作證，係為證實被告案發當天，並
    不在現場，故而上開些微出入，僅係口頭陳述之誤差，並不影響證人作偽證事實
    之認定，併予敘明），係在其住處打麻將牌，並不在起訴書所載毀損現場等語，
    係就案情有重要關係之事項，供前具結，而為虛偽之陳述，涉嫌刑法第一百六十
    八條偽證罪，應移請檢察官另案偵辦。
據上論斷，應依刑事訴訟法第二百九十九條第一項前段，刑法第三百五十四條，罰金
罰鍰提高標準條例第一條前段，判決如主文。
本案經檢察官劉宗慶到庭執行職務。
中      華       民      國   八  十  八   年     七    月    三十      日
                                     臺灣高雄地方法院刑事庭
                                          法  官    李  昭  彥
右正本證明與原本無異。
如不服本判決，應於判決送達後十日內，向本院提出上訴狀。
                                          書記官    李  良  倩
中      華       民      國   八  十  八   年     七    月    三十      日
附錄本案論罪科刑法條全文：
刑法第三百五十四條：
毀棄、損壞前二條以外之他人之物，或致令不堪用，足以生損害於公眾或他人者，處
二年以下有期徒刑、拘役或五百元以下罰金。


司法院資訊處製作；財團法人民間司法改革基金會備份。
